【裁判字號】    97,裁,1978
【裁判日期】    970327
【裁判案由】    商標異議
【裁判全文】
最  高  行  政  法  院  裁  定
                                     97年度裁字第01978號
上  訴  人  美商．史塔巴克斯公司（以史塔巴克斯咖啡公司之
            名營業）（Starbucks Corporation,doing busin-
            ess as Starbucks Coffee Company）
代  表  人  甲○○○○○○（David M.Landau）
訴訟代理人  陳長文律師
            蔡瑞森律師
被 上訴 人  經濟部智慧財產局
代  表  人  王美花
參  加  人  簡碧慧
上列當事人間商標異議事件，上訴人不服中華民國95年4月25日
臺北高等行政法院94年度訴字第1207號判決，提起上訴，本院裁
定如下：
    主  文
上訴駁回。
上訴審訴訟費用由上訴人負擔。
    理  由
一、按對於高等行政法院判決之上訴，非以其違背法令為理由，
    不得為之，行政訴訟法第242條定有明文。依同法第243條第
    1項規定，判決不適用法規或適用不當者，為違背法令；而
    判決有同條第2項所列各款情形之一者，為當然違背法令。
    又提起上訴，應以上訴狀表明上訴理由，並應添具關於上訴
    理由之必要證據，復為同法第244條第1項第4款及第2項所明
    定。準此，當事人對於高等行政法院判決提起上訴，如以高
    等行政法院判決有行政訴訟法第243條第1項規定之不適用法
    規或適用不當為理由時，其上訴狀或理由書應有具體之指摘
    ，並揭示該法規之條項或其內容；若係成文法以外之法則，
    應揭示該法則之旨趣；倘為司法院解釋或本院之判例，則應
    揭示該判解之字號或其內容；如以高等行政法院判決有行政
    訴訟法第243條第2項所列各款情形為理由時，其上訴狀或理
    由書應揭示合於該條項各款之事實。上訴狀或理由書如未依
    此項方法表明，或其所表明者與上開法條規定不合時，即難
    認為已對高等行政法院判決之違背法令有具體之指摘，其上
    訴自難認為合法。
二、本件上訴人對於臺北高等行政法院民國（下同）94年度訴字
    第1207號判決（下稱原判決）上訴，雖略以：商標法第23條
    第1項第12款前段旨在保護消費者使其免於混淆誤認之虞之
    不利益，而同條款後段則重在保護著名商標本身，使其識別
    性或信譽免受減損之不利益。前者所保護之法益為公法益，
    而後者保護之法益為私法益。兩者規範目的既然不同，則在
    商標圖樣近似性的判斷上，即應依其立法目的而採不同的判
    斷標準。原判決否定本件有商標法第23條第1項第12款後段
    之適用，並未細究「保護著名商標使其識別性或信譽免受減
    損」與「保護相關消費者免受混淆誤認」係截然不同的概念
    與內涵，遽以商標法第23條第1項第12款前段及第13款有關
    商標圖樣近似性判斷的結論作為同款後段不成立的依據，顯
    有判決適用法規不當及不備理由之違法。且依我國人民現今
    的英文教育程度而言，相關消費者不可能不知道據以異議商
    標「STARBUCKS」乃由「STAR」及「BUCKS」所組成，原判決
    的相關論證即「…惟據以異議諸商標之外文『STARBUCKS』
    ，係整體性之外文字，非可任意分割再予論述」等語，顯有
    違本院86年度判字第1781號判決意旨，而違背經驗法則及證
    據法則等適用法規不當之違法。又除了上訴人及參加人外，
    並沒有其他主體以「BUCKS」結尾的商標註冊在相同或類似
    的商品／服務中，原判決除未將該事實及參加人的惡意納入
    考量，亦未說明其原委，顯有違本院86年度判字第1781號判
    決意旨，而違背經驗法則、證據法則及判決不備理由之違法
    。另原判決遽以商標相同或近似與否作為商標法第23條第1
    項第12項之前提要件，完全未將商標之著名程度納入考量，
    顯不符「混淆誤認之虞」審查基準第4點之要求，而有判決
    不適用法規或適用不當之違法等語為由，提起上訴，求為判
    決廢棄原判決，並撤銷訴願決定及原處分，且判命被上訴人
    作成註冊第0000000號「T-BUCKS」商標之註冊應予撤銷之處
    分。惟按商標「相同或近似於他人著名商標或標章，有致相
    關公眾混淆誤認之虞，或有減損著名商標或標章之識別性或
    信譽之虞者」、「相同或近似於他人同一或類似商品或服務
    之註冊商標或申請在先之商標，有致相關消費者混淆誤認之
    虞者」，不得註冊，為商標法第23條第1項第12款及第13款
    所明定。然前揭條款「有致相關公眾混淆誤認之虞，或有減
    損著名商標或標章之識別性或信譽之虞」、「有致相關消費
    者混淆誤認之虞」之適用，均係以二商標構成相同或近似為
    應具備之要件。經核原判決關於系爭商標圖樣係由單純之外
    文「T-BUCKS」所構成，其與諸據以異議商標相較，雖後者
    圖樣上外文「STARBUCKS」之部分字母與前者相同，惟整體
    觀之，起首字母不同，繁簡差異甚鉅，二者無論於外觀、觀
    念或讀音上均有不同；另部分據以異議商標尚與其他外文「
    COFFEE」或其他設計圖形相結合，與系爭商標相較，更易於
    區辨；故二商標予人寓目印象顯不相同亦不近似，應非屬構
    成近似之商標之事實，以及上訴人所主張系爭商標與據以異
    議商標圖樣均有識別性極高之外文「BUCKS」字樣，系爭商
    標之使用，有使據以異議商標之識別性造成淡化之虞云云如
    何不足採等事項，均詳予以論述，是原判決所適用之法規與
    本件應適用之現行法規並無違背，且與解釋判例亦無牴觸，
    並無所謂原判決有違背法令之情事。另核其上訴狀所載其餘
    內容，或係重述其在原審業經主張而為原判決摒棄不採之陳
    詞，或係就原審取捨證據、認定事實之職權行使事項，任加
    指摘違誤，或係執其歧異之法律見解，就原審所為論斷或駁
    斥其主張之理由，泛言原判決理由不備或理由矛盾及判決不
    適用法規或適用不當，而未具體表明原判決究竟有如何合於
    不適用法規或適用不當、或有行政訴訟法第243條第2項所列
    各款之情形，尚難認為已對原判決之如何違背法令有具體之
    指摘。依首揭規定及說明，應認其上訴為不合法，應予駁回
    。
三、依行政訴訟法第249條第1項前段、第104條、民事訴訟法第
    95條、第78條，裁定如主文。
中    華    民    國    97    年    3     月    27    日
                    最高行政法院第五庭
                        審判長法官  劉  鑫  楨
                              法官  鄭  小  康
                              法官  侯  東  昇
                              法官  林  樹  埔
                              法官  吳  慧  娟
以  上  正  本  證  明  與  原  本  無  異
中    華    民    國    97    年    3     月    27    日
                              書記官  張  雅  琴


司法院資訊處製作；財團法人民間司法改革基金會備份。
